【裁判字號】    97,台上,6820
【裁判日期】    971226
【裁判案由】    違反毒品危害防制條例
【裁判全文】
最高法院刑事判決            九十七年度台上字第六八二０號
上  訴  人  甲○○
上列上訴人因違反毒品危害防制條例案件，不服台灣高等法院中
華民國九十七年十月十四日第二審判決（九十七年度上訴字第三
八二二號，起訴案號：台灣板橋地方法院檢察署九十七年度偵字
第二五六七號），提起上訴，本院判決如下：
    主  文
原判決撤銷，發回台灣高等法院。
    理  由
本件原判決認定：上訴人甲○○有殺人未遂、違反麻醉藥品管理
條例、違反藥事法、賭博、違反毒品危害防制條例等前科，其中
所犯違反毒品危害防制條例案件之施用第一級毒品、第二級毒品
罪，經第一審法院另案分別判處有期徒刑七月、三月，應執行有
期徒刑九月確定；又因施用第一級毒品、第二級毒品罪，經同院
另案分別判處有期徒刑八月、四月，應執行有期徒刑十月確定，
二案接續執行，於民國九十五年五月二日縮刑期滿執行完畢。猶
不知悔改，明知海洛因係毒品危害防制條例所列管之第一級毒品
，不得非法持有、販賣及轉讓，竟仍基於販賣第一級毒品海洛因
（下稱海洛因）之犯意，使用非其所有之門號00000000
00、0000000000號行動電話作為其販售毒品之聯絡
工具，分別販售海洛因（確切數量不詳）予馬旭鋒三次、葉國雄
二次及吳麗玲一次（詳如原判決附表所示），從中牟取不法利益
。嗣經警依法實施通訊監察，對上訴人所使用之前開二支行動電
話進行監聽，始循線查悉等情。因而維持第一審論上訴人以販賣
第一級毒品，累犯，共六罪，各處有期徒刑拾伍年貳月，並定其
應執行刑為有期徒刑貳拾伍年，及為相關從刑諭知之判決，駁回
上訴人在第二審之上訴，固非無見。
惟查：（一）認定犯罪事實所憑之證據，雖不以直接證據為限，
間接證據亦包括在內，然無論直接或間接證據，其為訴訟上之證
明，須於通常一般之人均不致於有所懷疑，而得確信其為真實之
程度者，始得據為有罪之認定，倘其證明尚未達到此一程度，而
有合理性懷疑之存在時，即無從為有罪之認定。再販賣第一級毒
品罪，必須所販賣之物品，確屬毒品危害防制條例第二條第一項
第一款規定之第一級毒品，始稱相當。原判決認定上訴人於九十
六年一月間及同年五月一日至同月十八日止，販賣海洛因予馬旭
鋒三次、葉國雄二次及吳麗玲一次，係以證人馬旭鋒、葉國雄及
吳麗玲（下稱馬旭鋒等三人）之證詞，及卷附通訊監察譯文為論
據。然詰諸上訴人堅詞否認上開犯行，且依卷附馬旭鋒於九十六
年一月二十九日上午八時八分十三秒、翌（三十）日上午八時四
十分二十八秒與上訴人之通話內容：「Ａ（馬旭鋒）：我小馬。
Ｂ（上訴人）：ㄟ。Ａ：拿半張五百元。Ｂ：好啦！」「Ａ：我
小馬。Ｂ：ㄟ。Ａ：拿半張五百元，老地方。Ｂ：好啦！」；吳
麗玲與上訴人於九十六年五月七日上午十時二十五分二十四秒之
通話內容：「Ａ（即吳麗玲）：阿俊仔！麻煩你拿一包過來我家
樓下。Ｂ（上訴人）：現在沒空，晚一點。Ａ：沒空。Ｂ：再等
半個小時。Ａ：好啦。」（見九十七年度偵字第二五六七號偵查
卷第八十六、八十九、一０六頁），如所載不虛，能否憑以認定
馬旭鋒及吳麗玲與上訴人在電話中交談中所謂之「半張」、「一
包」等物，即係海洛因無疑，非無研求餘地。又除馬旭鋒等三人
之證述外，有無其他具體事證足以參佐馬旭鋒等三人購得之毒品
確屬海洛因，而達於通常一般之人均不致有所懷疑，可得確信其
為真實之程度？況馬旭鋒等三人為警方查獲時，警方似曾採取其
三人之尿液送驗，有馬旭鋒等三人之警詢筆錄可按（見九十七年
度偵字第二五六七號偵查卷第三十九、四十四、五十頁），其檢
驗之結果如何，有無海洛因類或嗎啡類之陽性反應？或其三人曾
否因施用海洛因毒品被法院裁定觀察、勒戒、強制戒治或判刑之
情形等？事涉上訴人該部分販賣第一級毒品之罪責是否成立與罪
數之認定，自應詳予調查釐清論述說明，並於理由內為必要說明
，原審就上開疑點，未遑查究明白，遽認上訴人販賣海洛因予馬
旭鋒等三人，自嫌速斷而難昭折服，並有證據調查未盡及判決理
由不備之違法。（二）有罪判決之事實認定，為適用法令之準據
，法院應將與論罪科刑有關之事項，翔實記載，然後於理由內逐
一說明其憑以認定之證據，並使事實認定與理由說明，互相適合
，方為合法。倘事實認定與理由之說明，不相一致，或事實、理
由欄內之記載，前後齟齬，按諸刑事訴訟法第三百七十九條第十
四款後段規定，均屬判決理由矛盾之當然違背法令。原判決附表
編號二記載：「葉國雄於九十六年五月一日至同年月十八日間，
撥打上訴人之0000000000號行動電話，向上訴人購買
兩次海洛因。」認定上訴人係於九十六年五月一日至同年月十八
日間，販賣海洛因予葉國雄等情；惟於理由部分則據葉國雄於第
一審審理時之證述，說明：葉國雄於九十六年五月九日上午五時
三十七分，以其0000000000號電話，撥打上訴人之前
開電話，欲購買海洛因，但未買到，嗣後始購得兩次等旨（原判
決第五頁第十至十九行），如果屬實，上開理由之說明似認定葉
國雄係於九十六年五月九日上午五時三十七分，打電話向上訴人
購買海洛因無著後，始於九十六年五月九日之後，向上訴人購得
兩次海洛因。致事實之認定與理由之說明，不相一致，已有判決
理由矛盾之違誤。又如原判決之認定無誤，則上開000000
0000號及0000000000號電話，既依序由葉國雄及
上訴人使用，卷附0000000000號電話，於九十六年五
月九日八時五十六分三十秒，撥打0000000000號約晤
見面之電話（見九十七年度偵字第二五六七號偵查卷第五十六頁
），是否亦為葉國雄撥打給上訴人，欲聯絡見面購買海洛因？葉
國雄是否在同日購得？如為肯定，原判決就該通聯紀錄不利上訴
人之部分，究竟如何不足採取，未說明其取捨之心證理由，遽行
判決，亦有證據之調查未盡及判決理由不備之違法。以上或為上
訴意旨所指摘，或為本院得依職權調查之事項，應認原判決有撤
銷發回之原因。
據上論結，應依刑事訴訟法第三百九十七條、第四百零一條，判
決如主文。
中    華    民    國  九十七  年   十二   月  二十六  日
                      最高法院刑事第三庭
                          審判長法官  林  增  福
                                法官  張  清  埤
                                法官  陳  世  雄
                                法官  蔡  國  在
                                法官  邱  同  印
      本件正本證明與原本無異
                                      書  記  官
中    華    民    國  九十七  年   十二   月  三十一  日
                                                     Ｒ


司法院資訊處製作；財團法人民間司法改革基金會備份。
